【裁判字號】    91,交聲,1777
【裁判日期】    920115
【裁判案由】    違反道路交通管理處罰條例聲明異議
【裁判全文】
臺灣臺北地方法院交通事件裁定                  九十一年度交聲字第一七七七號
    異議人即
    受處分人  甲○○  男  四十.
右列異議人即受處分人因違反道路交通管理處罰條例案件，對於臺北市交通事件裁決
所中華民國九十一年十月八日所為之處分（原處分案號：北市裁三字第駕裁２２－Ａ
８Ｊ５００４６７號），聲明異議，本院裁定如左：
    主      文
異議駁回。
    理      由
一、按汽車駕駛人（包括機器腳踏車），不按遵行之方向行駛，處新臺幣（下同）六
    百元以上一千八百元以下罰鍰，除道路交通管理處罰條例第四十五條第一款定有
    明文外，同條例第六十三條第一項第一款並規定，應記違規點數一點。再依違反
    道路交通管理事件統一裁罰基準及處理細則第二條暨其附件基準表所示，違反道
    路交通管理處罰條例第四十五條第一款者，至少應處以罰鍰九百元。又按道路交
    通管理處罰條例所稱之汽車，依該條例第三條第八款規定包括機器腳踏車。
二、本件異議人即受處分人甲○○騎乘其所有之車號ＤＴＣ－０９９號輕型機車，於
    九十一年八月十六日十三時五十分許，在臺北市○○路、大安路口未按遵行方向
    行駛而駛入該址單行道，經臺北市政府警察局大安分局（下稱舉發機關）交通分
    隊警員當場以異議人騎乘機車有違反前揭道路交通管理處罰條例第四十五條第一
    款規定之行為當場攔停掣單舉發，嗣異議人雖於舉發通知單上所載應到案日期前
    向原處分機關提出申訴，經原處分機關請舉發機關查處結果，仍認異議人確有前
    開違規行為，原處分機關乃依前揭道路交通管理處罰條例第四十五條第一款、第
    六十三條第一項第一款規定，於九十一年十月八日，裁處該部機車之所有人即異
    議人罰鍰九百元，並應依同條例第六十三條第一項第一款規定併予記違規點數一
    點。
三、異議意旨否認有何舉發機關所指之違規行為，辯稱：異議機車由仁愛路下人行道
    ，跨越仁愛路、大安路口，再上人行道停在於仁愛醫院旁，仁愛路邊並未標示跨
    越標誌，禁止進入標誌又是標在仁愛路靠仁愛醫院側，異議人既未進入大安路內
    ，交警為何舉發等語。經查：（一）交通警員掣單舉發違反道路交通管理處罰條
    例所列違規事實，本質上為行政處分，係公務員基於職務上權力，依法就特定具
    體事件所為具有公法上效果之單方行政行為，基於公務員為公法上行為具有公信
    力之原則，該行政處分當可被推定為真正，其據以依法處分之事實認定亦為真正
    無誤，此與民事訴訟法第三百五十五條第二項規定：「文書依其程式及意旨得認
    作公文書者，推定其為真正」之情形相同，本此公信原則，乃立法者賦予行政機
    關制定違反道路交通事件統一裁罰標準及處理細則，使勤務警員得當機處分（如
    該細則第二十三條），予以攔查，以達其維護交通秩序、安全之行政目的，反之
    ，若謂公務員一切行政行為均需預留證據以證明真實，則國家行政勢必窒礙難行
    ，據此，刑事訴訟法就犯罪證據有關之規定凡與屬行政秩序罰之交通違規裁罰本
    質不合之部分，自不在準用之列，從而，受處分人既未就執勤警員之舉發有何錯
    誤提出相關證據以供調查，尚非有據，本院經查亦無任何證據足資證明有捏造事
    實違法取締之情事，則執勤警員本其維護交通秩序、安全職責所為之舉發，自應
    受到合法、正確之推定；（二）況且，異議人在舉發時、地，有駕駛機車不依遵
    行循方向行駛之事實，已經舉發機關查處明確，向原處分機關函覆在案，有舉發
    機關九十一年九月十日北市警安分交字第０９１６３８９２８００號函影本在卷
    可參，異議意旨及其「附件」所具圖文及說明，亦未舉出證據以供查證本件舉發
    有何虛偽、錯誤，即無從採為對受處分人有利之認定。受處分人雖以前開情詞置
    辯，尚難認為可採，本件事證明確，受處分人之違規行為堪以認定。
四、綜上所述，受處分人騎乘機車確有在前揭時地不按遵行方向行駛之事實，嗣未依
    限申訴，從而原處分機關依前揭道路交通管理處罰條例第四十五條第一款、第六
    十三條第一項第一款規定裁處該部機車之所有人即受處分人罰鍰九百元，並記違
    規點數一點，核無違誤，本件受處分人之異議為無理由，自應將其異議駁回。
五、據上論斷，應依道路交通案件處理辦法第十九條，裁定如主文。
中      華      民      國    九十二    年      一      月     十五     日
                                    臺灣臺北地方法院交通法庭
                                        法  官  黃程暉
右正本證明與原本無異
如不服本裁定應於送達後五日內向本院提出抗告狀
                                        書記官  張華瓊
中      華      民      國    九十二    年      一      月     十七     日


司法院資訊處製作；財團法人民間司法改革基金會備份。
